【裁判字號】    97,消債更,574
【裁判日期】    980330
【裁判案由】    更生事件
【裁判全文】
臺灣臺南地方法院民事裁定           97年度消債更字第574號
聲  請  人
即  債務人  甲○○
上列當事人因消費者債務清理事件聲請更生，本院裁定如下：
    主  文
債務人甲○○自中華民國九十八年三月三十日十七時起開始更生
程序。
    理  由
一、聲請意旨略以：聲請人即債務人甲○○之債務總額未逾新臺
    幣（下同）1,200萬元，復未經法院裁定開始清算程序或宣
    告破產，前曾與債權金融機構成立債務協商，約定每月須償
    還21,881元。聲請人於協商當時任職於聯一交通有限公司，
    每月收入約40,000元，然該公司於民國96年10月12日停止營
    業，導致聲請人非自願性失業，迄今僅能從事臨時工，目前
    每月收入約8,000元至12,000元不等，收入因而減少，實無
    力繼續繳交每月協商金額，聲請人因上開不可歸責於己之事
    由，致履行顯有重大困難，為此，依消費者債務清理條例提
    出本件更生之聲請等語。
二、按法院開始更生程序之裁定，應載明其年、月、日、時，並
    即時發生效力，消費者債務清理條例第45條第1項定有明文
    。次按債務人與金融機構協商成立者，不得聲請更生或清算
    ，但因不可歸責於己之事由，致履行顯有重大困難者，不在
    此限。本條例施行前，債務人依金融主管機關協調成立之中
    華民國銀行公會會員辦理消費金融案件無擔保債務協商機制
    與金融機構成立之協商，準用前項之規定。債務人不能清償
    債務或有不能清償之虞者，得依本條例所定更生或清算程序
    ，清理其債務。同條例第151條第5項、第6項及第3條分別有
    明文規定。
三、經查：
  (一)聲請人前於消費者債務清理條例施行前，依金融主管機關協
    調成立之中華民國銀行公會會員辦理消費金融案件無擔保債
    務協商機制，與債權銀行於95年5月5日成立協商，當時聲請
    人之無擔保債務總額為2,265,972元，雙方約定由聲請人自
    95年6月起，分120期，利率3%，每月清償21,881元，至全部
    清償為止，此有債務協商協議書及無擔保債務還款計劃表在
    卷可稽。又聲請人於前述協商成立後，曾依約繳納22期，有
    債權人中國信託商業銀行股份有限公司、台新國際商業銀行
    股份有限公司、聯邦商業銀行股份有限公司、國泰世華商業
    銀行股份有限公司、遠東國際商業銀行股份有限公司、香港
    商香港上海匯豐銀行股份有限公司、台北富邦商業銀行股份
    有限公司、臺灣新光商業銀行股份有限公司、大眾商業銀行
    股份有限公司、兆豐國際商業銀行股份有限公司、永豐商業
    銀行股份有限公司之陳報狀在卷可參，足認聲請人之無擔保
    或無優先權之債務總額確實未逾1,200萬元。
  (二)聲請人主張其債務總額未逾1,200萬元，原任職於聯一交通
    有限公司，每月收入約40,000元，嗣因該公司於96年10月12
    日公告自該日起停止營業，致聲請人非自願性失業，目前從
    事臨時工，每月僅有8,000元至12,000元不等等情，業據其
    提出債務協商協議書、無擔保債務還款計劃表、聯一交通有
    限公司公告、員工薪資明細表、銀行及郵局存摺影本等件為
    證，並經本院依職權調取聲請人之勞、健保、郵政資料、稅
    務電子閘門財產所得調件明細表及聯一交通有限公司登記資
    料查詢明細，查明聲請人於94年12月21日自聯一交通有限公
    司加保後，於96年11月17日退保，其95年度自該公司受領之
    薪資所得為441,382元，96年度自該公司受領之薪資所得則
    為100,500元，而該公司自97年2月1日起迄本件更生聲請時
    持續停業各節屬實，堪認聲請人所述上揭工作及收入狀況為
    真。又聲請人前未曾經法院宣告清算程序或宣告破產，亦未
    曾依消費者債務清理條例或破產法之規定而受刑之宣告等情
    ，亦有本院民事紀錄科查詢表、臺灣高等法院被告前案紀錄
    表在卷可憑。
  (三)依行政院內政部公告97年度臺灣省低收入戶最低生活費為每
    人每月9,829元之標準及前述約定債務協商每月應償還金額
    為21,881元觀之，聲請人於97年間每月收入8,000元至12,
    000元不等，扣除其於97年度每月最低生活費用9,829元後，
    所餘數額顯然均不足以清償前述每月應償還金額21,881元。
    若聲請人須向他人借貸金錢或仰賴他人贈與金錢以償還其與
    債權銀行協商之每月應償還金額，因前述金錢來源終非經常
    性之所得，自無從期待聲請人得藉此繼續履行協商條件。而
    聲請人之謀生能力及工作收入不佳，致其履行顯有重大困難
    之情形，亦難謂係因可歸責於己之事由。故聲請人主張其有
    不可歸責於己之事由，致履行上開協議有重大困難乙節，堪
    予採信。
四、綜上所述，堪認聲請人已達不能清償債務或有不能清償之虞
    之程度，其中無擔保或無優先權之債務在1,200萬元以下，
    之前雖與各債權銀行達成協議，但因不可歸責於己之事由，
    致履行上開協議顯有重大困難，且未經法院裁定開始清算程
    序或宣告破產，又查無消費者債務清理條例第6條第3項、第
    8條或第46條各款所定駁回更生聲請之事由存在，則聲請人
    聲請更生，應屬有據，爰裁定如主文。
中    華    民    國    98    年    3     月    30    日
                        民事第一庭  法  官  張婷妮
以上正本係照原本作成。
本件不得抗告。
本裁定已於98年3月30日下午5時公告。
中    華    民    國    98    年    3     月    30    日
                                    書記官  楊建新


司法院資訊處製作；財團法人民間司法改革基金會備份。
